臺灣板橋地方法院刑事判決　　　　　　100年度簡上字第245號
上　訴　人　鍾佳穎
即　被　告
選任辯護人　鄭文婷律師
上列上訴人即被告因妨害家庭案件，不服本院99年度簡字第9591
號中華民國99年11月30日所為第一審簡易判決（聲請簡易判決處
刑案號：臺灣板橋地方法院檢察署99年度偵字第27487 號），提
起上訴，本院管轄之第二審合議庭判決如下，並就下述無罪部分
，依通常程序為第一審判決如下：
    主  文
原判決撤銷。
鍾佳穎與有配偶之人相姦，處有期徒刑貳月，如易科罰金，以新
臺幣壹仟元折算壹日。
其餘被訴相姦部分無罪。
    事  實
一、鍾佳穎明知周文隆（所涉通姦犯行，業經撤回告訴，另經臺
    灣板橋地方法院檢察署檢察官為不起訴處分）為有配偶之人
    ，竟基於相姦之犯意，於民國99年2 月24日下午2 時許，在
    基隆市○○○街21號之北極星汽車旅館303 室房間內，與周
    文隆為性行為。嗣因周文隆於99年7 、8 月月間某日主動向
    其配偶鄭麗秋坦承道歉，鄭麗秋始知悉上情。
二、案經鄭麗秋訴由臺灣板橋地方法院檢察署檢察官聲請簡易判
    決處刑。
    理  由
壹、程序部分
一、按文書證據，如以其「物之性質」作為證據資料者，與一般
    「物證」無異，固得直接以文書證據本身之解讀，推論待證
    事實，如簽名或其他字跡即為是例；如係以文書內容所「陳
    述之事實」作為證據資料者，則與一般「供述證據」無殊，
    須依傳聞排除法則審究其證據能力之有無（最高法院97年度
    臺上字第6294號判決意旨參照）。本案公訴人提出周文隆與
    被告鐘佳穎之往來電子郵件及MSN 網路對話列印資料各1 份
    ，並以該等文書內容所「陳述之事實」作為證據資料，揆諸
    前揭說明，應屬被告於審判外之陳述之供述證據，然被告及
    辯護人以顯示上揭電子郵件及網路對話列印資料之電腦電磁
    紀錄並未真實存在，認不具證據能力，而公訴人未能提出該
    電腦電磁紀錄，以供勘驗確認前揭列印資料所顯示之被告於
    審判外之陳述確為真實存在，則該電子郵件及MSN 網路對話
    列印資料之真實性無法獲得確保，自不得作為判斷之依據，
    因認不具證據能力。
二、按被告以外之人（包括證人、鑑定人、告訴人、被害人及共
    同被告等）於審判外之陳述雖不符刑事訴訟法第159 條之1
    至之4 等4 條之規定，而經當事人於審判程序同意作為證據
    ，法院審酌該言詞陳述或書面陳述作成時之情況，認為適當
    者，亦得為證據；當事人、代理人或辯護人於法院調查證據
    時，知有刑事訴訟法第159 條第1 項不得為證據之情形，而
    未於言詞辯論終結前聲明異議者，視為有前項之同意，同法
    第159 條之5 定有明文。立法意旨在於傳聞證據未經當事人
    之反對詰問予以核實，原則上先予排除。惟若當事人已放棄
    反對詰問權，於審判程序中表明同意該等傳聞證據可作為證
    據；或於言詞辯論終結前未聲明異議，基於尊重當事人對傳
    聞證據之處分權，及證據資料愈豐富，愈有助於真實發見之
    理念，且強化言詞辯論主義，使訴訟程序得以順暢進行，上
    開傳聞證據亦均具有證據能力。經查，除前揭證據方法外，
    對於下列經本院調查之證據方法，被告、辯護人及檢察官於
    準備程序中均表示對證據能力不爭執，復於審判期日就本院
    提示之前揭證據方法於言詞辯論終結前，均亦未就所調查之
    證據主張有刑事訴訟法第159 條第1 項不得為證據之情形，
    因認除前揭證據方法外，對於下列經本院調查之證據方法均
    有證據能力。
貳、有罪部分
一、訊據被告鍾佳穎固坦承於網路上認識周文隆，惟矢口否認有
    何相姦犯行，辯稱：伊在96年間因發現先生外遇而傷心難過
    ，因此上網認識周文隆，當時周文隆尚未結婚，2 人雖有曖
    昧情懷，但並未發生越軌行為，其後被告知悉周文隆結婚之
    訊息後，即與周文隆保持距離，誰知周文隆死纏爛打糾纏不
    清，至99年7 、8 月間周文隆更以讓告訴人對被告提出妨害
    家庭告訴及使被告家庭破碎要脅被告，周文隆係為報復伊，
    並確信告訴人縱使對伊及周文隆提出告訴後，日後亦將撤回
    對周文隆告訴，才向告訴人虛偽陳述其與被告有為性行為，
    實際上，99年2 月24日係上班日，當天伊沒有向任職之學校
    請假，根本不可能外出，且伊與配偶均在瑞芳國小任職，兩
    人均一起上下班，焉有空檔與周文隆發生性行為，周文隆之
    供述自係羅織入罪之詞，顯不可採云云。辯護人另辯稱：告
    訴人提出之MSN 網路對話業經變造，不足以作為認定被告犯
    罪之證據，且依據證人周文隆於本院審理中所述，其自任職
    之臺北中崙高中開車至基隆載被告上車，再前往北極星汽車
    旅館之路線觀之，實際上不需要耗時2 小時，然證人周文隆
    卻證稱需要2 小時，已違背經驗法則，況依證人周文隆所述
    ，雙方於99年3 月31日至7 月間已很少聯絡，此已符合證人
    周文隆想與被告斷絕關係之心願，則證人周文隆又何需在99
    年7 月間告知告訴人雙方有為性行為之情，可見證人周文隆
    確實係出於報復被告不願再與之交往之決定，方會為前揭不
    實之證述云云。
（一）被告與周文隆於99年2月24日下午2時許，由周文隆駕駛告
      訴人鄭麗秋所有車牌號碼9315-UZ 號自用小客車搭載被告
      ，進入北極星汽車旅館為性行為一情，業據證人周文隆於
      本院審理中證稱：伊和被告剛開始是網路聊天，後來在97
      年有約出來見面，在基隆的一家和果子還是咖啡店和被告
      見面，之後伊等有繼續來往，就是有約出來唱歌或去發生
      性關係，也有持續用網路交談；伊記得在99年2 月24日有
      和被告發生性行為，因為2 月24日是伊的生日；當天是使
      用MSN 聯絡，有約好要在基隆的嘟嘟房停車場等，因為以
      前就是在那邊等，伊和被告在前幾天就有先約好，但是當
      天要去之前還有再次確認，因為伊等是在中午的時候離開
      學校；伊當天從12點離開學校，到北極星汽車旅館約下午
      2 點，伊從中崙高中離開之後就直接上高速公路，然後就
      到基隆有麥當勞的那條街上的嘟嘟房停車場等被告，被告
      的車號伊不知道，但是車輛引擎蓋上有很大的數字，就是
      她小孩的生日，被告把車子停在嘟嘟房，坐伊的車一起去
      汽車旅館等語在卷（本院卷第92-100頁），並有車號查詢
      汽車車籍資料、北極星旅館事業有限公司100 年6 月北10
      0 字第2 號函暨所附之99年2 月24日休息住宿日報表各1
      份在卷可參（本院卷第59、62、73頁），另衡以證人周文
      隆於99年3 月31日曾與被告前往臺大醫院掛號就診，此據
      證人周文隆於本院審理中證述屬實（本院卷第94頁），並
      為被告所不否認，可知被告與周文隆迄99年3 月31日止尚
      相處融洽，則周文隆自不可能於99年2 月24日預料日後將
      與被告感情生變，而特地於下午之上班時間，由臺北開車
      前往位於基隆之北極星汽車旅館休息，預作日後誣陷被告
      有與之同往旅館為性行為之證據，況證人周文隆前開證述
      被告駕駛之車輛引擎蓋上有被告小孩的生日數字一節，雖
      與被告於本院審理中供陳：在車子左右前門上面有用貼紙
      貼上孩子的生日等語（本院卷第104 頁），未盡相符，然
      倘若證人周文隆並未看過被告之車輛，自不可能知悉被告
      之車輛上貼有其小孩之生日數字，顯見證人周文隆上揭證
      述於該日相約各自開車前往上開停車場，故知悉被告車輛
      上有小孩生日數字等語，應屬實在，故足認證人周文隆上
      揭證述被告於前揭時間、地點與之為性行為等語，為真實
      可採。至辯護人雖另辯稱證人周文隆證述自臺北中崙高中
      駕車前往基隆接被告後再前往旅館需花費2 小時云云，悖
      於經驗法則，顯示證人周文隆證述不實云云，然衡情，行
      駛前揭路線所需花費時間，繫於交通流量、車速、駕駛技
      術等不確定因素，辯護人空言行駛該路線不需花費2 小時
      云云，然未說明係依據何經驗法則，自難採信。
（二）被告及辯護人雖一再辯稱證人周文隆上揭證述均係出於報
      復之心，故意向告訴人虛偽陳述其與被告有性行為云云，
      然查，證人周文隆於99年7 、8 月間向告訴人坦承上情，
      係因證人周文隆感覺一再為被告利用，因被告於99年3 月
      至7 月間某日曾向證人周文隆表示其雖已與配偶和好，仍
      要繼續與之交往，致證人周文隆認定被告係利用其作為報
      復配偶之工具，故決定向告訴人坦承上情一節，業據證人
      周文隆於本院審理中證述在卷（本院卷第94-96 頁），則
      辯護人以證人周文隆與被告於99年3 月31日至7 月間已很
      少聯絡，證人周文隆實無告知告訴人雙方有為性行為之必
      要，臆測證人周文隆證稱曾與被告為性行為，係出於報復
      被告之動機云云，洵屬無據。況被告與劉述懿係於85年1
      月結婚，為證人劉述懿於本院審理中證述明確（本院卷第
      10 3頁），另有被告個人基本資料1 份附卷足憑（本院卷
      第14頁），證人周文隆亦證稱伊與被告發生性行為前，彼
      此都知道對方有配偶等語（本院卷第99頁），則周文隆與
      被告為通姦行為，就被告之配偶劉述懿而言，周文隆亦係
      涉犯相姦罪，周文隆若純為報復被告始向告訴人虛偽陳述
      其與被告有通姦事實，除可能遭告訴人提出涉犯通姦罪告
      訴外，亦需承擔遭劉述懿提出相姦罪告訴之風險，復撤回
      告訴與否，乃告訴人得依自由意志而為，本件周文隆雖因
      告訴人已於偵查中對其撤回告訴，而獲檢察官不起訴處分
      在案，然告訴人是否日後將對周文隆撤回告訴，乃周文隆
      向告訴人坦承通姦事實之初無法預期之事，被告辯稱周文
      隆深知承認犯行後，告訴人日後亦會對周文隆撤回通姦之
      告訴，顯屬無據，周文隆對於告訴人是否對其撤回通姦告
      訴或劉述懿是否提出相姦罪告訴等情，皆屬周文隆無法控
      制掌握之事，當不致冒自陷牢獄之風險，而向告訴人坦承
      不存在之通姦事實，只為達到羅織被告入罪之損人不利己
      目的之必要。故被告及辯護人辯稱證人周文隆係出於報復
      被告而為虛偽證述云云，顯不可採。
（三）被告於99年2 月24日固無請假紀錄，此有新北市瑞芳區瑞
      芳國小100 年6 月2 日新北瑞國人字第1000002815號函暨
      所所附之被告個人請假紀錄一覽表1 份在卷可佐（本院卷
      第64-65 頁），然99年2 月24日為星期三，而被告自98年
      7 月開始教授瑞芳國小3 年級學生，每星期三為半天課，
      下午不需上課，而教師進出學校門口雖需警衛開門，但警
      衛並未嚴格管制等節，業據被告於本院審理中供陳在卷（
      本院卷第108 頁），則被告於99年2 月24日下午無課之際
      ，駕駛車輛離開管制不嚴格之瑞芳國小數小時，非不可能
      之事，故難僅以被告於上揭時間並無請假紀錄，推論證人
      周文隆上揭證述不可採信，附此敘明。
（四）又證人即被告配偶劉述懿固於本院審理中證述：伊與被告
      於98年5 月至99年3 月底間，皆任職於瑞芳國小，平日均
      一起上下班，因伊與被告之辦公室僅相隔約50公尺，且外
      出車道在伊辦公室旁；如果伊下課時找不到被告，就知道
      被告出去了等語（本院卷第101-102 頁），似顯示被告與
      配偶劉述懿平日係共同上下班，劉述懿均可掌握被告進出
      學校之行蹤，然證人劉述懿任職該校時，每星期教課4 節
      課，且因擔任學務主任，於上班期間偶爾需外出開會或在
      校內開會，被告不一定會參與開會等節，亦據證人劉述懿
      於本院審理中證述屬實（本院卷第102 頁），堪信被告仍
      有利用劉述懿上課或開會等離開辦公室之機會，外出數小
      時與周文隆見面之可能，故被告辯稱其平日與配偶同進出
      ，不可能有空檔前往旅館與周文隆發生性行為云云，亦難
      採信。
（五）綜上，被告確有與周文隆於上開時間、地點為性交之相姦
      行為，已堪認定，被告與辯護人上揭辯詞，均不可採。本
      案事證明確，被告犯行堪以認定，應予依法論科。
二、核被告所為，係犯刑法第239 條後段之相姦罪。原審以被告
    罪證明確，予以論罪科刑，固非無見。惟查，原審認定被告
    係於98年5 月起至99年2 月24日止，先後多次與證人周文隆
    為相姦犯行，應論以接續犯，僅成立單純一罪，然經本院審
    理後，認被告僅於上揭時間、地點與周文隆為相姦行為1 次
    ，至於98年5 月至99年2 月23日間，被告涉犯數次相姦犯行
    部分，應為無罪之諭知，詳如後述，故原審認被告有多次之
    接續相姦犯行，顯有未合。至於被告以其未涉犯相姦罪為由
    ，指摘原判決不當，雖無理由，惟原判決既有上開未合之處
    ，自應由本院將原判決撤銷改判。爰審酌被告前無犯罪紀錄
    ，素行良好，此有臺灣高等法院被告前案紀錄表1 份在卷可
    佐，被告係有配偶之人，且明知周文隆亦係有配偶之人，猶
    發生婚外情，對告訴人之家庭幸福圓滿造成傷害，且迄今未
    與告訴人達成和解以賠償其損害，及犯罪後否認犯行之態度
    等一切情狀，量處如主文所示之刑，並諭知易科罰金之折算
    標準。
貳、無罪部分
一、公訴意旨略以：被告鍾佳穎明知周文隆為有配偶之人，竟基
    於相姦之犯意，自98年5月至99年2月23日，分別在位於基隆
    市附近之某汽車旅館內，與周文隆為數次相姦之行為，因認
    被告涉犯刑法第239條後段之相姦罪嫌云云。
二、按犯罪事實應依證據認定之，無證據不得認定其犯罪事實；
    又不能證明被告犯罪者，應諭知被告無罪之判決，刑事訴訟
    法第154條第2項、第301條第1項分別定有明文。另按事實之
    認定，應憑證據，如未發現相當證據或證據不足以證明，自
    不能以推測或擬制之方法，為裁判基礎；再認定不利於被告
    之事實，須依積極證據，苟積極證據不足為不利於被告事實
    之認定時，即應為有利於被告之認定，更不必有何有利之證
    據；另認定犯罪事實所憑之證據，雖不以直接證據為限，間
    接證據亦包括在內，然而無論直接證據或間接證據，其為訴
    訟上之證明，須於通常一般之人均不致有所懷疑，而得確信
    其為真實之程度者，始得據為有罪之認定，倘其證明尚未達
    此一程度，而有合理之懷疑存在而無從使事實審法院得有罪
    之確信時，即應由法院為諭知被告無罪之判決，最高法院40
    年臺上字第86號、30年上字第816號、76年臺上字第4986 號
    判例意旨足資參照。
三、公訴人認被告涉犯上開相姦犯行，無非係以證人周文隆於偵
    查中之證述、電子郵件及MSN 網路對話列印資料各1 份為主
    要論據，訊據被告堅決否認有何相姦犯行，辯稱：98年5 月
    至99年2 月23日間，伊未曾和周文隆發生性關係等語。經查
    ：被告於偵查中固坦承其與周文隆間確有關於性幻想之網路
    對話，然此僅能證明被告與周文隆間有異於常人之曖昧交情
    ，尚不足認定被告有於上揭時間與周文隆為性行為。又證人
    周文隆於偵查中雖證稱：伊與被告第一次為通姦行為係98年
    5 、6 月間，最後一次係99年2 月24日等語（上開偵查卷第
    42頁），然未能清楚證述除99年2 月24日外，其餘與被告為
    性行為之確切時間、地點等重要事項，其於本院審理中又證
    稱：伊和被告在97年有約出來見面，在基隆的一家和果子還
    是咖啡店和被告見面，之後伊等有繼續來往，就是有約出來
    唱歌或去發生性關係，也有持續用網路交談；伊最記得與被
    告發生性關係的日期係98年12月30日及99年2 月24日；99年
    12月30日那次是在下午2 時許和被告為性行為，地點大約是
    在北極星汽車旅館、KTV 或車上，伊印象中是北極星汽車旅
    館，也是開車牌號碼9315-UZ 號小客車去旅館的等語（本院
    卷第92-93 、98-99 頁），然觀以北極星餐旅事業有限公司
    前開函文暨所附休息住宿日報表（本院卷第58 -63頁），除
    99年2 月24日確有周文隆駕駛車牌號碼9315-UZ 號自用小客
    車進入該汽車旅館之紀錄外，98年12月30日並無周文隆駕駛
    該車進入之紀錄，無法確認證人周文隆上揭證述為真實，故
    難僅憑證人周文隆上揭概括模糊證述，遽認98年5 月至99年
    2 月23日間被告曾與周文隆發生多次相姦行為。
四、綜上，依公訴人提出之證據，客觀上尚未達到使通常一般之
    人均不致於有所懷疑，而得確信被告確有於98年5 月至99年
    2 月23日間與周文隆有多次相姦行為之程度，而有合理懷疑
    之存在，復查無其他積極事證足認被告有何此部分犯行，揆
    諸首揭說明，被告此部分之犯行尚無從證明，自應諭知無罪
    之判決。
五、末按，檢察官聲請以簡易判決處刑之案件，經法院認為有刑
    事訴訟法第451 條之1 第4 項但書之情形者，應適用通常訴
    訟程序審判之，同法第452 條定有明文。又按對於簡易判決
    之上訴，準用刑事訴訟法第3 編第1 章及第2 章之規定，管
    轄第二審之地方法院合議庭受理簡易判決上訴案件，應依通
    常程序審理。其認案件有刑事訴訟法第452 條之情形者，應
    撤銷原判決，逕依通常程序為第一審判決，法院辦理刑事訴
    訟簡易程序案件應行注意事項第14項亦有明文。本件原審依
    檢察官聲請簡易判決處刑意旨，就被告於於98年5 月至99年
    2 月23日間之多次相姦犯行部分，對被告論罪科刑，惟經本
    院審理後，認被告此部分犯行無從證明，應為無罪之諭知，
    而有刑事訴訟法第451 條之1 第4 項但書第3 款之情形，依
    前揭規定，應由本院合議庭逕依通常程序審理後，就此部分
    自為第一審判決，檢察官如不服此部分判決，仍得於法定上
    訴期間內，向管轄之第二審法院提起上訴，附此敘明。
據上論斷，依刑事訴訟法第455 條之1 第1 項、第3 項、第369
條第1 項前段、第2 項、第364 條、第299 條第1 項前段、第30
1 條第1 項，刑法第239 條後段、第41條第1 項前段，判決如主
文。
本案經檢察官陳世錚到庭執行職務。
中    華    民    國   100    年    10    月    5     日
                  刑事第十四庭  審判長法  官  陳信旗
                                      法  官  劉正偉
                                      法  官  俞秀美
上列正本證明與原本無異。
就被告無罪部分，如不服本判決應於送達後10日內敘明上訴理由
，向本院提出上訴狀，其餘不得上訴。
                                      書記官  謝怡貞
中    華    民    國   100    年    10    月    7     日
附錄本案論罪科刑之法條：
刑法第239 條
有配偶而與人通姦者，處1 年以下有期徒刑，其相姦者亦同。